【裁判字號】    99,交聲,1938
【裁判日期】    990630
【裁判案由】    交管條例聲異
【裁判全文】
臺灣板橋地方法院交通事件裁定        99年度交聲字第1938號
原處分機關  交通部公路總局臺北區監理所
異  議  人  甲○○
即受處分人
上列受處分人即異議人因違反道路交通管理處罰條例案件，對於
交通部公路總局臺北區監理所民國99年6 月17日所為之北監自裁
字第裁40-C00000000號裁決處分，聲明異議，本院裁定如下：
    主  文
原處分撤銷。
甲○○汽車駕駛人，駕駛汽車經測試檢定酒精濃度超過規定標準
，吊扣小型車普通駕駛執照壹年，並應接受道路交通安全講習。
    理  由
一、原處分意旨略以：異議人即受處分人甲○○於民國99年6 月
    10日晚間11時23分許，駕駛車牌號碼GA-8615 號自用一般小
    客車，行經臺北縣新莊市○○○○道之大漢橋下路段時，經
    臺北縣政府警察局新莊分局交通分隊員警認有「酒後駕車，
    經酒測器測試，測試值0.55MG/L，超過標準」之違規行為，
    當場掣單舉發，嗣經交通部公路總局臺北區監理所（下稱原
    處分機關）查證後認違規屬實，乃依道路交通管理處罰條例
    第35條第1 項第1 款、第24條第1 項第2 款（原裁決書漏載
    第24條第1 項第2 款）、違反道路交通管理事件統一裁罰基
    準表等規定，裁處罰鍰新臺幣（下同）34,500元，並吊扣其
    駕駛執照12個月，且施以道路交通安全講習等語。
二、異議人異議意旨略以：異議人於99年6 月10日在新莊市○○
    ○○道，大漢橋下，駕駛自用小客車，酒駕違規，因異議人
    持有的駕照為聯結職業駕照，所以應吊扣自小客車駕照，並
    非職業連結駕照，且異議人工作為水泥車駕駛員，每天必需
    持有駕照，才能工作維持生計；據此，爰聲明異議等語。
三、按汽車駕駛人飲用酒類或其他類似物後其吐氣所含酒精濃度
    超過每公升0.25毫克或血液中酒精濃度超過百分之0.05以上
    者，不得駕車，道路交通安全規則第114 條第2 款定有明文
    。又汽車駕駛人，駕駛汽車經測試檢定，酒精濃度超過規定
    標準者，處15,000元以上60,000元以下罰鍰，並當場移置保
    管該汽車及吊扣其駕駛執照1 年，道路交通管理處罰條例第
    35條第1 項第1 款亦有明定；再汽車駕駛人，有同法第35條
    第1 項規定之情形者，應接受道路交通安全講習，道路交通
    管理處罰條例第24條第1 項第2 款亦規定甚明；經查：
(一)、本件原裁決書之記載，雖未具體指明究係吊扣異議人何級駕
    駛執照，然原處分機關於本件異議人不服裁決聲明異議案件
    移送書之意見欄中則載明「..當未持有較低級駕駛執照行車
    憑證者，依所領有之較高級駕駛執照酒後違規駕駛較低級之
    車輛時，仍應吊扣其駕駛該違規車輛所憑之較高級駕駛執照
    ……異議人既係持其考領之職業大型車駕駛執照，作為合法
    駕駛自用小客車之憑證……」，且異議人之汽車駕照基本資
    料中則載明「照類：職聯結」等字樣在卷，此有移送書、汽
    車駕照基本資料1 紙在卷可參，據此各情以觀，堪認裁決書
    記載「吊扣駕駛執照12個月」容係指吊扣異議人之職業聯結
    大貨車之駕駛執照12個月，先此敘明。
(二)、本件異議人即受處分人於99年6 月10日晚間11時23分許，駕
    駛車牌號碼GA-8615 號自用一般小客車，行經臺北縣新莊市
    ○○○○道之大漢橋下路段時，經臺北縣政府警察局新莊分
    局交通分隊執勤員警認有「酒後駕車，經酒測器測試，測試
    值0.55MG/L，超過標準」之違規行為，當場掣單舉發，嗣經
    原處分機關依道路交通管理處罰條例第35條第1 項第1 款、
    第24條第1 項第2 款、違反道路交通管理事件統一裁罰基準
    表等規定，裁處罰鍰34,500元，並吊扣其駕駛執照12個月，
    且施以道路交通安全講習等情，有臺北縣政府警察局99年6
    月10日北縣警交大字第C00000000 號舉發違反道路交通管理
    事件通知單、交通部公路總局臺北區監理所99年6 月17日北
    監自裁字第裁40-C00000000號違反道路交通管理事件裁決書
    各1 件附卷可參，且為異議人所不爭執，此部份事實俱堪認
    定，則原處分機關依上揭規定裁罰，雖非無由，然：
、原處分關於罰鍰3萬4,500元部分：
(1)、按「一行為同時觸犯刑事法律及違反行政法上義務規定者，
    依刑事法律處罰之。但其行為應處以其他種類行政罰或得沒
    入之物而未經法院宣告沒收者，亦得裁處之。前項行為如經
    不起訴處分或為無罪、免訴、不受理、不付審理之裁判確定
    者，得依違反行政法上義務規定裁處之。」，行政罰法第26
    條定有明文；又「緩起訴期間內，有下列情形之一者，檢察
    官得依職權或依告訴人之聲請撤銷原處分，繼續偵查或起訴
    ：一、於期間內故意更犯有期徒刑以上刑之罪，經檢察官提
    起公訴者。二、緩起訴前，因故意犯他罪，而在緩起訴期間
    內受有期徒刑以上刑之宣告者。三、違背第253 條之2 第1
    項各款之應遵守或履行事項者」，刑事訴訟法第253 條之3
    第1 項亦規定甚明，即經檢察官為「緩起訴」處分者，於「
    緩起訴」之猶豫期間內，最終是否會被檢察官提起公訴，尚
    懸而未定，亦即「緩起訴」處分於猶豫期間內尚未具有實質
    之確定力，檢察官於緩起訴期間內，可對被告為繼續觀察，
    如被告顯無反省警惕之情或根本欠缺反省警惕之能力，檢察
    官仍得依職權或依告訴人之聲請，將被告「緩起訴」處分撤
    銷；從而，緩起訴期間內，該緩起訴處分既仍有被撤銷之可
    能，此時原處分機關若即逕為行政裁決，將使受處分人有同
    時遭受行政處罰及刑事訴追之危險，而顯與行政罰法第26條
    所定一事不二罰之立法意旨相違背，準此，自行政罰法第26
    條規定立法意旨為有利於行為人之解釋，應認應受行政裁罰
    之行為，關於罰鍰部分，同一事實雖經緩起訴處分確定，然
    為避免緩起訴處分嗣於緩起訴期間內經撤銷，而發生重覆處
    罰之情形，行政機關於緩起訴期間屆滿前，尚不得逕為與刑
    罰相類之罰鍰處分，但罰鍰以外之沒入或其他種類行政罰，
    因兼具維護公共秩序之作用，為達行政目的，行政機關仍得
    併與裁處。
(2)、據此：異議人因上開時地之酒後駕車行為，由警方移送臺灣
    板橋地方法院檢察署檢察官偵查後，甫經該署檢察官於99年
    6 月23日以99年度速偵字第3930號對之為緩起訴處分，該案
    卷證尚未由該署檢察官依職權送臺灣高等法院檢察署檢察長
    再議等情，有台灣高等法院被告前案紀錄表、本院公務電話
    紀錄1 紙在卷可稽，是本件異議人之前開案件雖經緩起訴處
    分，然於系爭裁決書裁決時（99年6 月17日），該緩起訴處
    分既根本尚未確定，依上說明，原處分機關尚不得於緩起訴
    處分確定或實質確定（即緩起訴期間屆滿）前，即逕依道路
    交通管理處罰條例第35條第1 項第1 款規定裁處罰鍰處分，
    從而，本件原處分機關就異議人上開時地之酒後駕車案件，
    經檢察官為緩起訴處分確定前，即另逕以異議人酒精濃度超
    過規定標準達0.55MG/L，對之裁處罰鍰34,500元部分，自有
    未洽。
、原處分關於吊扣駕駛執照12個月部分：
(1)、按道路交通管理處罰條例第68條業於94年12月14日修正，並
    自95年3 月1 日施行，修正前之道路交通管理處罰條例第68
    條規定：「汽車駕駛人，因違反本條例及道路交通安全規則
    之規定，受吊扣或吊銷駕駛執照處分時，吊扣或吊銷其持有
    各級車類之駕駛執照」，其立法意旨在於違規行為對道路交
    通秩序之維持及道路交通安全已生較大之影響，故規定吊扣
    或吊銷其持有各級車類之駕駛執照，以限制其繼續駕車行駛
    道路之權利，其係屬駕駛行為之限制，並不因所持駕駛執照
    種類不同而有所差異，而修正後之道路交通管理處罰條例第
    68條規定：「汽車駕駛人，因違反本條例及道路交通安全規
    則之規定，受吊銷駕駛執照處分時，吊銷其持有各級車類之
    駕駛執照」，其立法理由略以：「原條文將違法或違規駕駛
    人所持有各級車類之駕駛執照一併吊扣或吊銷，失之過酷，
    影響人民工作及生活甚鉅，爰修正之」等語；故依修正後道
    路交通管理處罰條例第68條之規定觀之，受吊扣駕駛執照處
    分，不再吊扣其持有各級車類之駕駛執照，僅於受吊銷駕駛
    執照處分時，始吊銷其持有各級車類之駕駛執照，而限縮修
    正前條文之適用範圍，即受吊扣駕駛執照處分，不在本條規
    定適用之列，是依上開規定受吊銷駕照處分者，仍維持吊銷
    其持有各級車類之駕駛執照，至於受吊扣駕照處分者，則僅
    吊扣其違法或違規當時所駕駛車輛之駕駛執照，不再吊扣其
    持有各級車類之駕駛執照，其理甚明。
(2)、經查，本件異議人上開酒後駕車之違規，係發生於99年6 月
    10日，自應適用修正後之道路交通管理處罰條例第68條規定
    ，而修正後道路交通管理處罰條例第68條之規定，既將「吊
    扣」等字刪除，是依上開說明，異議人因酒後駕車受而吊扣
    駕駛執照處分時，自不得再吊扣其持有各級車類之駕駛執照
    ，故原處分機關為吊扣駕駛執照之處分時，應就異議人所應
    吊扣之駕駛執照種類予以限定，始符合依法行政原則；本件
    異議人於上開酒後駕車違規行為時，係駕駛自用小客車，揆
    諸前開說明，其依法所受之處分應為限制其駕駛小客車之權
    利，即應吊扣其普通小型車之駕駛執照，自不能越級限制其
    駕駛職業聯結車之權利，是原處分機關本項裁處於法即有未
    洽。
、原處分關於道路交通安全講習部分：
    道路交通安全講習為罰鍰以外之其他種類之行政罰，兼具維
    護公共秩序之作用，為達行政目的，衡諸行政罰法第26條第
    1 項但書規定及前揭三(二)(1)之說明，原處分機關仍得予以
    裁處，是原處分關於道路交通安全講習部分之裁處，並無違
    誤。
四、綜上所述，異議人固有上開酒後駕車之違規行為，惟其所受
    之緩起訴處分尚未確定，另原處分機關亦未審酌「吊扣駕駛
    執照12個月」規範之目的，即逕依道路交通管理處罰條例第
    35條第1 項第1 款規定，裁處異議人罰鍰3 萬4,500 元、吊
    扣職業聯結車駕駛執照12個月部分之裁決，均難認合法，又
    因本件酒後駕車為單一違規行為，罰鍰、吊扣處分及道安講
    習為其法律效果，三者無從區分，是異議人雖未於異議聲明
    狀中對於酒後駕車罰鍰及道安講習部分提出異議，本院仍得
    併為審酌，從而，異議人提起本件聲明異議，為有理由，應
    由本院將原處分撤銷，自為裁罰如主文第二項所示。
據上論斷，應依道路交通管理處罰條例第87條第2 項、道路交通
案件處理辦法第20條前段，裁定如主文。
中    華    民    國    99    年    6     月    30    日
                    交通法庭法  官    陳明偉
以上正本證明與原本無異。
如不服本裁定，應於裁定送達後5 日內向本院提出抗告狀。
                            書記官    陳玉心
中    華    民    國    99    年    6     月    30    日

司法院資訊處製作；財團法人民間司法改革基金會備份。
